【裁判字號】    99,訴,640
【裁判日期】    990831
【裁判案由】    退還保證金
【裁判全文】
臺灣高雄地方法院民事判決               99年度訴字第640號
原      告  隆安醫院管理顧問有限公司
法定代理人  甲○○
被      告  高雄市立民生醫院
法定代理人  丙○○
訴訟代理人  乙○○
上列當事人間請求退還保證金事件，經本院於民國99年8 月18日
言詞辯論終結，判決如下：
    主      文
被告應給付原告新臺幣玖拾陸萬元。
訴訟費用由被告負擔。
本判決於原告以新臺幣參拾貳萬元供擔保後得假執行。但被告如
以新臺幣玖拾陸萬元為原告預供擔保後免為假執行。
    事實及理由
一、原告主張：兩造於民國98年2 月4 日簽訂「高雄市立民生醫
    院契約書」（下稱系爭契約）辦理外籍勞工體檢事項，伊已
    依約繳納履約保證金新臺幣（下同）96萬元，於合約期間亦
    按月依約送交外籍勞工至被告進行體檢，並如期完納體檢費
    ，而兩造契約業於98年12月31日期滿，被告應依系爭契約第
    7 條之規定，無息返還原告前繳之履約保證金，惟經伊向被
    告請求均遭拒絕，為此爰依兩造系爭契約之約定提起本訴等
    語。並聲明：(一)被告應給付原告96萬元。(二)願供擔保，請准
    宣告假執行。
二、被告則以：依系爭契約第3 條第2 項第3 、4 款之規定，兩
    造計費方式係依受檢人數採階段式收費，而若原告安排體檢
    之人數不足800 人（含）者，仍以800 人計價，惟原告自98
    年3 月起至12月止，每月安排受檢人數最多僅為276 人，均
    未達最少約定人數，原告依約自應補足不足人數之差額計5,
    180,600 元予被告，惟原告竟以系爭契約無此約定而拒絕繳
    納，其顯已違約，伊自得依系爭契約第12條及民法第250 條
    第2 款之規定沒收履約保證金，是原告請求返還為無理由等
    語資為抗辯。並聲明：(一)原告之訴駁回。(二)如受不利判決，
    願供擔保，請准宣告免為假執行。
三、兩造不爭執事項
  (一)兩造於98年2 月4 日簽訂系爭契約辦理外籍勞工體檢，原告
    已依約繳納履約保證金96萬 元。
  (二)兩造系爭契約於98年12月31日期滿。
  (三)原告自98年2月起至12月止之送檢人數計為2,401人。
四、得心證之理由
  按當事人主張有利於己之事實者，就其事實有舉證之責任，民
  事訴訟法第277 條定有明文。經查：
  (一)系爭契約第7 條後段約定履約保證金於系爭契約有效期間屆
    滿及原告結清欠繳被告之全部體檢費用後，無息退還原告，
    此有系爭契約書在卷可按（見本院卷第6 至13頁），而原告
    前已依約繳納履約保證金96萬元，現系爭契約有效期間業已
    屆滿已如前述，則於原告結清欠繳被告之全部體檢費用後，
    被告依約即應將此履約保證金無息退還原告。
  (二)被告雖抗辯依系爭契約約定，原告每月送檢人數需達800 人
    ，如未達800 人則以800 人計價，而被告98年3 月起每月均
    未達此約定人數，自應依約補足不足人數之差額518,600 元
    ，是原告未給付此部分金額業已違約，自不得請求返還保證
    金云云。惟兩造契約第3 條第2 項第3 、4 款乃係分別約定
    ：「契約生效後每月依受檢人數採階段性收費：1.當月外勞
    團體健檢受檢數不足800 人（含），則以800 元/ 人計價。
    2.當月外勞團體健檢受檢數800 ～1600人（含），則以750
    元/ 人計費…」、「若因政府修訂外勞政策（乙方負責舉證
    ），進而影響乙方（即原告）安排送至甲方（即被告）體檢
    人數未能達800 人次時，甲方得合理調整乙方每月應送檢80
    0 人次之檢查數額及計費標準」等語，此有系爭契約書在卷
    可按（見本院卷第6 至13頁），則依此契約文字，系爭契約
    第3 條第2 項第3 款乃係約定依每月受檢人數之不同而採取
    不同之計費標準，其並未提及原告每月應送檢800 人次之語
    ，而同條項第4 款約定文字固有提及「乙方每月應送檢800
    人次之檢查數額」等語，惟上開約款文句全文乃係「甲方得
    合理調整乙方每月應送檢800 人次之檢查數額及計費標準」
    ，且此款是約定於政府修訂外勞政策時，雙方間對於800 人
    次之檢查數額與計費標準之調整，乃係規範於特定情況下，
    雙方權利義務之調整，此並非係用以約定原告最低送檢人數
    之契約條文，又衡以其係承同條項第3 款所訂立，而該款乃
    係用以規範雙方之計費標準，以此計費標準如前述乃係以每
    月800 人次為第1 、2 階段之計費金額之差別門檻，即高於
    800 人次時，改以每人次750 元計費，是以該契約體系觀之
    ，並參以被告原係以實際送檢人數向原告寄發通知收費，嗣
    於98年5 月方更改以前述之方式寄發通知收費，此有高雄市
    立民生醫院各月收費函文在卷可按（見本院卷第56至85頁）
    ，該條款應係用以約定於政府修訂外勞政策時，最低門檻人
    數800 人次得進行合理之調整，則其是否有約定原告每月應
    送檢人數之意即非無疑，況兩造於95年間所訂立契約乃於第
    2 條第2 項第3 款明文約定：「契約生效後除第一個月外，
    自次月起乙方每月安排送甲方完成體檢人數未達1,000 人次
    者，當月乙方應補足至1,000 人次計費給付甲方。…」等語
    ，且其乃採每人600 元之計費方式，此有該契約書在卷可稽
    （見本院卷第98頁），且為兩造所不爭執，則衡以兩造先前
    契約條文就此具有明文約定，且採單一之每人600 元的計價
    方式，而系爭契約未有此類約款，計價係採階段性之計費方
    式，且全文均未提及原告送檢人數每月未達800 人次時，應
    以800 人計費，應足見系爭契約應無每月送檢人數未達800
    人次時，以800 人計費之約定，是被告抗辯兩造有約定原告
    送檢人數每月未達800 人次時，應以800 人計費，原告應補
    足其每月送檢人數未達800 人次之差額計5,180,600 元云云
    不足採信。至被告抗辯若非有最低送檢人數限制，被告應無
    予原告超過800 人次部分之優惠云云，惟系爭契約約定於超
    過800 人次所予原告之優惠乃依送檢人數而給予，即需達成
    送檢人數801 人等各階段所設特定人數方具之優惠，是該優
    惠於系爭契約中本有人數限制，自難以此推論該項優惠乃係
    因系爭契約有約定每月應送檢800 人次而取得，被告抗辯應
    非可採。
  (三)被告復抗辯兩造自95年間即有合作經驗，而原告於97年間乃
    係委由訴外人柏展國際有限公司（下稱柏展公司）與其訂立
    契約，兩者之契約條件相同，即屬團體契約體檢而採團體收
    費優惠計價，其當時均未對契約內容提出疑義，應知系爭契
    約乃係約定送檢人數每月應達800 人，未達此數額應以800
    人計費云云。惟兩造於95年間所訂立契約就每月送檢人數應
    達幾人，及未達此人數之計費標準已有明定，而系爭契約並
    未為此約定已如前述，又柏展公司與被告訂立之外籍勞工體
    檢契約書內容與系爭合約相同，且該契約書是由柏展公司與
    原告合作，而由柏展公司代表與被告訂立等情，固有該契約
    書、高雄市立民生醫院外勞體檢簽約協議書在卷可憑（見本
    院卷第127 至131 頁），然依被告所提之97年1 月至12月柏
    展醫管公司及隆安醫管公司外勞體檢人數統計表觀之（見本
    院卷第134 頁），原告與柏展公司合計之送檢人數每月均達
    800 人以上，而被告亦無提出其當時有因每月送檢人數未達
    800 人而向原告以800 人次計費收取體檢費用之證據，是亦
    難以此認兩造訂立系爭合約時，原告同意以每月送檢人數應
    有800 人，未達800 人即以800 人計費為契約內容。
  (四)又被告抗辯兩造如非約定每月應送檢800 人，其於契約第3
    條第3 項第3 款約定由其每月提供800 份之輔助消耗材料豈
    不浪費云云，然以兩造並非約定固定之送檢人數，於契約訂
    立時卻約定固定之輔助消耗材料提供數量，應有各自負擔送
    檢人數與該數量不符造成之成本問題，是應難以此於送檢數
    量未達800 人時將造成被告提供輔助消耗材料之浪費，而遽
    認兩造間有送檢人數每月應達800 人之約定。
  (五)綜上所述，系爭契約並無明文約定原告送檢人數應達每月80
    0 人，未達此數額亦應以此數額計價，又以上述過去事實及
    其他一切證據資料亦難認定兩造有此真意，被告就此有利於
    己之事實亦無其他舉證，是被告抗辯原告有未補足送檢人數
    不足部分之差額計5,180,600 元的違約情形云云非可採信，
    則依前所述，原告自得請求其返還履約保證金96萬元。從而
    ，原告依系爭契約之約定請求被告給付96萬元，為有理由，
    應予准許。
五、兩造均陳明願供擔保准為假執行或免為假執行之宣告，經核
    均無不合，爰分別酌定相當之擔保金額准許之。
六、據上論結，原告之訴為有理由。依民事訴訟法第78條、第39
    0 條第2 項、第392 條第2 項，判決如主文。
中    華    民    國    99    年    8     月    31    日
                  民事第四庭  審判長法  官  黃宏欽
                                    法  官  郭文通
                                    法  官  楊淑儀
以上正本係照原本作成。
如對本判決上訴，須於判決送達後20日內向本院提出上訴狀。如
委任律師提起上訴者，應一併繳納上訴審裁判費。
中    華    民    國    99    年    8     月    31    日
                                    書記官  王資惠

司法院資訊處製作；財團法人民間司法改革基金會備份。
